【裁判字號】    95,訴,412
【裁判日期】    950601
【裁判案由】    強盜等
【裁判全文】
臺灣高雄地方法院刑事判決               95年度訴字第412號
公  訴  人  臺灣高雄地方法院檢察署檢察官
被      告  丁○○
指定辯護人  本院公設辯護人  己○○
被      告  庚○○
指定辯護人  本院公設辯護人  辛○○
上列被告等因強盜等案件，經檢察官提起公訴（94年度偵字第26
756 號），本院判決如下：
    主  文
丁○○、庚○○均無罪。
    理  由
一、公訴意旨略以：被告丁○○前因違反毒品危害防制條例罪，
    經法院分別判處有期徒刑8 月、4 月，定應執行刑10月確定
    ，於民國94年1 月11日縮短刑期執行完畢。另被告庚○○前
    因竊盜案，經法院判處有期徒刑6 月確定，於94年1 月14日
    縮短刑期執行完畢。詎其2 人猶不知悔改，竟共同基於意圖
    為自己不法所有之犯意聯絡，於94年9 月29日晚上7 時許，
    至高雄市前鎮區鎮川7 巷16號甲○○之住宅，由被告丁○○
    帶領被告庚○○進入屋內，經過1 樓客廳逕至1 、2 樓間之
    夾層閣樓，由被告丁○○進入閣樓房內，並持預藏之短刀抵
    住甲○○之脖子，致使甲○○不能抗拒，再由被告庚○○於
    1 樓伸手扯下甲○○脖子上之項鍊1 條（重約5 兩）、及取
    走甲○○身上之現金約新台幣（下同）1 萬元，得手後2人
    逃離現場時，經過客廳，見甲○○之胞妹乙○○、母親丙○○在客廳觀看電視，且見甲○○在背後追喊「搶劫! 」被告
    丁○○乃持刀對乙○○、丙○○恐嚇稱：「不准報警，否則
    全部都讓你們死」等語。隨即逃逸。嗣於同年10月28日，被
    告丁○○、庚○○因另涉犯違反毒品危害防制條例罪，於警
    詢中，供稱其毒品均係購自甲○○，警方乃於同年11月9 日
    14 時30 分，持本院核發之搜索票，至甲○○住所搜索，當
    場查獲第二級毒品甲基安非他命1 包及吸食器1 支，並依甲○○之供述而循線查知上情，因認被告2 人共同犯刑法第
    330 條第1 項之加重強盜罪及同法第305 條之恐嚇罪嫌等語
    。
二、按犯罪事實應依證據認定之，無證據不得認定犯罪事實，又
    不能證明被告犯罪者，應諭知無罪之判決；刑事訴訟法第15
    4 條第2 項及第301 條第1 項分別定有明文。次按事實之認
    定，應憑證據，如未能發現相當證據，或證據不足以證明，
    自不能以推測或擬制之方法，以為裁判基礎，此有最高法院
    40年臺上字第86號判例可資參照。又按告訴人之告訴，係以
    使被告受刑事追訴為目的，是其陳述是否與事實相符，仍應
    調查其他證據以資審認，告訴人之陳述如無瑕疵，且就其他
    方面調查又與事實相符，固足採為科刑之基礎，倘其陳述尚
    有瑕疵，則在未究明前，自不得遽採為論罪科刑之根據（最
    高法院52年臺上字第1300號、61年臺上字第3099號判例參照
    ）。末按認定犯罪事實所憑之證據，雖不以直接證據為限，
    間接證據亦包括在內，然無論直接或間接證據，其為訴訟上
    之證明，須於通常一般之人均不致有所懷疑，而得確信其為
    真實之程度者，始得據為有罪之認定，倘其證明尚未達到此
    一程度，而有合理之懷疑存在時，即無從為有罪之認定，最
    高法院亦著有76年臺上字第4986號判例可資參照。
三、證據能力方面：
  (一)按被告以外之人於審判外之陳述不得作為證據，刑事訴訟法
    第159 條第1 項定有明文。查被告2 人及辯護人對證人甲○○及乙○○之警詢筆錄之證據能力，有所爭執，且公訴人未
    證明（自由證明）該等警詢筆錄具有較可信或特別可信之情
    怳，是依上開規定，該等警詢筆錄之記載，就證明構成犯罪
    之事實，固無證據能力。然參酌日本刑事訴訟法第328 條：
    依同法321 條至第324 條規定（傳聞法則之規定）而不得作
    為證據之文書或陳述，若在準備期日或審判期日，被告或證
    人或其他陳述人對陳述之證明力產生爭議時，此等不得作為
    證據之文書或陳述，得作為彈劾證據之規定，及日本實務之
    相關見解，本案被告2 人方面得援引上開警詢筆錄所記載之
    內容，作為彈劾證據之用。
  (二)按被告以外之人於偵查中向檢察官所為之陳述，除顯有不可
    信之情況者外，得為證據，刑事訟訴法第159 條之1 第2 項
    定有明文。甲○○、丙○○及乙○○在檢察官偵查中具結後
    ，向檢察官所為之陳述，有關於被告2 人之本件犯罪事實者
    ，並無證據證明有何顯不可信之情況，自得作為證據。
四、本件公訴人認被告丁○○及庚○○共同涉犯加重強盜罪及恐
    嚇罪嫌，無非係以甲○○、丙○○及乙○○之證詞為其主要
    論據，訊據被告2 人對曾於94年9 月間至甲○○住處，並與
    甲○○發生口角等情均不否認，則均堅詞否認有持刀強盜甲○○財物及恐嚇丙○○與乙○○之犯行，被告丁○○辯稱：
    甲○○認係伊向警方供出其販賣毒品，其為報復，才說伊與
    庚○○共同強盜財物及恐嚇丙○○與乙○○等語；被告庚○○辯稱：當日伊與丁○○一起到甲○○家，因為丁○○與甲○○有發生口角，且丁○○有動手打甲○○2 巴掌，但伊僅
    有在旁罵甲○○，伊並沒有強盜甲○○財物或恐嚇甲○○家
    人等語，經查：
  (一)本案並非甲○○或其家人至警局報案，警方才得知被告2 人
    涉嫌強盜及恐嚇之犯行，而係被告2 人於94年10月28日，為
    警持本院核發之搜索票至高雄市○鎮區○○路59巷1 弄8號
    被告庚○○住處搜索扣得注射針筒等施用毒品之工具，被告
    2 人於94年10月28日警詢時供稱渠等施用之毒品係向甲○○
    購買等語，警方始向本院聲請搜索票，並於94年11月9 日至
    甲○○住處執行搜索，而甲○○係在員警告知被告2 人指證
    其販賣毒品一事後，甲○○始向警方供稱被告2 人強盜及恐
    嚇之行為等情，有上開警詢筆錄可參，且經本院勘驗甲○○
    94年11月9 日警詢筆錄錄音帶，甲○○確實有稱：「因為他
    們2 人（指被告丁○○及庚○○）曾經搶我的金項鍊，怕我
    向警方報案，才向警方指控我賣毒品海洛因給他們）」等語
    （見本院卷第151-152 頁）。衡情，被告2 人若真有強盜甲○○財物或恐嚇丙○○及乙○○之舉，渠等豈會向警方檢舉
    甲○○販毒，而自陷刑事追訴處罰之風險？若甲○○確實有
    遭被告2 人強盜財物，依其於警詢時證稱遭強盜之財物為金
    項鍊1 條（價值約6 萬元）及現金1 萬元，價值不斐，為何
    甲○○不報警處理？反係在得知被告2 人檢舉其販毒之後，
    始供陳被告2 人有強盜及恐嚇之行為，是被告2 人是否確實
    有甲○○所指之犯行，實有可疑。又丙○○及乙○○為甲○○之母親及妹妹，渠等與甲○○具有一定之親屬關係，而有
    互相迴護之可能，故此，須審究甲○○、丙○○及乙○○3
    人之證言，有無矛盾、瑕疵，或與情理相悖之處，以定其證
    言本身在證據價值上之可信度。
  (二)甲○○、丙○○及乙○○之證詞有如下之歧異矛盾之處：
  (1)被告2人進甲○○家中之情形：
  丙○○對於被告2 人進入屋內之際，是否有持刀及恐嚇等情
    形，前後證述不一，其於偵訊時證稱：「當天晚上約8 點多
    ，有2 名男子進入，我有看見前面那進入那1 位男子有帶1
    支短刀，一進去就亮刀恐嚇，他是從口袋中拿出來對著我說
    『「阿婆，不可以喊叫，不然要給妳死』等語。那時我與我
    女兒及我先生在1 樓看電視，後來進入那名男子沒有持刀。
    」等語（見94年12月27日偵訊筆錄，第31頁）；其於本院審
    理時證稱：「（是否記得案發當日被告2 人進到你家的情形
    如何？）他們問我兒子是否在家，我說他身體不舒服在樓上
    休息，他們就直接上樓‧‧‧」、「（當時被告2 人是否有
    攜帶任何武器或刀子？）他們2 人要出去的時候，我有看到
    其中1 人（我不確定是何人）口袋鼓鼓的，好像有柄的東西
    。」、「（你是否有看到他們2 人帶什麼東西進來家裡？）
    進來時我沒有看到，出去的時候好像看到其中有1 個人帶1
    把短刀。」等語（見本院95年3 月23日審判筆錄，第90頁至
    第91頁）。是丙○○對於被告2 人進入屋內之情形，前後證
    述已有矛盾。若丙○○於偵訊所述為實在，其豈會在被告2
    人已亮刀並恐嚇之情形下，卻仍讓被告2 人上樓，而不報警
    處理？是丙○○之證詞是否屬實，令人疑竇。此外，若被告
    2 人確實為強盜甲○○財物而去甲○○住處，當渠等進入甲○○住處時，已知悉甲○○家人在家，此時，若渠等確實有
    強盜甲○○財物，甲○○勢必會呼救，則甲○○家人應會立
    即報警或加以阻止，簡言之，被告2 人為免自己之犯行遭發
    現或阻止，應不會在現場仍有其他人在場時，仍恣意持刀上
    樓強盜甲○○財物始然。
  再者，乙○○對於被告2 人進入其住處之情形，前後證述情
    節亦不相同。其於警詢時證稱：「94年9 月底某天約18 時
    至19時許，我與我媽及我爸正在家1 樓客廳看電視，有1名
    不詳男子先來我家巡視後，隨即至外面叫另1 名不詳男子，
    持1 把短水果刀進來我家，2 名不詳男子就衝上我哥位於閣
    樓之房間‧‧‧」等語；其於偵訊時證稱：「他們先進來1
    位後，看了一下，此時還沒有持刀，他看了一下後才進去找
    我哥，另外1 名男子也進來要找我哥，我哥在另1 間房子內
    ‧‧‧」等語（同上開偵訊筆錄）；其於本院審理時證稱：
    「（這2 個人到你家找你哥哥甲○○的情形如何？）當時是
    晚上8 點多我們在看8 點檔的連續劇電視（戲說臺灣），剛
    開始有1 個先進來，後來另1 個才進來，他們進來的時候2
    個人都沒有說什麼話，我以為他們是要進來找我哥哥甲○○
    的，所以我沒有理他們，也沒有問他們，他們就自己上去樓
    上，第2 個人進來的時候，我知道他有拿刀，但是我不確定
    是哪1 位。」等語（同上開審判筆錄，第93頁）。觀之乙○○之上開證詞，其對於被告2 人進屋時，伊是否即有看到其
    中1 人即有持刀此一重要情節，證詞反覆不一。而丙○○及
    乙○○除自身證詞有上開矛盾外，渠等對於被告2 人一進門
    是否即有恐嚇渠等及究竟是先進門之人或後進門之人有持刀
    等情，渠等證詞之內容亦不相符，是渠等之證詞，實難作為
    認定被告2 人有罪之證據。
  (2)強盜過程：
    甲○○於警詢、偵查及本院審理時均證稱：案發當日即94年
    9 月29日晚上6 、7 時，被告庚○○與丁○○2 人一起在伊
    房間口，被告丁○○以左手勒住伊脖子、右手從褲子口袋內
    拿出水果刀抵住伊脖子，叫伊幫忙買毒品海洛因，伊拒絕，
    被告庚○○隨即以右手搶走伊脖子上之金項鍊，項鍊上之觀
    世音形狀金墜子，因伊以右手握住，所以沒有遭搶，被告庚○○還搶走現金1 萬元等語。故此，依甲○○之證詞，案發
    當時被告丁○○持刀押住伊時，被告庚○○並未阻止被告丁○○。惟乙○○卻於本院審理時證稱：「（你哥哥除了被搶
    劫外，他是否還有說該2 人有對他做何事？）他說有1 個人
    拿刀押著他，另1 人有阻止，並說只要搶走項鍊就好了，不
    要再對他做何事，快點走」等語（同上開審判筆錄，第98頁
    ）。是甲○○及乙○○對於被告庚○○當時是否有阻止一事
    ，2 人之證述亦有所出入。
  (3)遭強盜之財物：
    甲○○於警詢、偵查及本院審理時均證稱遭被告2 人強盜之
    財物係金項鍊1 條（約5 、6 兩重）及現金1 萬元等語，然
    乙○○於本院審理時證稱：甲○○遭搶之項鍊約2 兩重等語
    （同上開審判筆錄第96頁及第99頁），且乙○○其於警詢時
    證稱甲○○遭搶之現金約數千元等語，然於本院審理時改稱
    遭搶之現金約1 萬元等語（同上開審判筆錄，第94頁）。是
    2 位證人對於遭搶之項鍊重量及現金數目各為何，所述明顯
    歧異。再者，丙○○於本院審理時證稱：「（你兒子是否有
    說有現金被搶走？）沒有，而且他也沒有錢」、「（妳怎麼
    知道甲○○身上沒有錢？）因為他都叫我幫他買胃藥，所以
    我知道他身上沒有錢。」等語（同上開審判筆錄，第90頁及
    第92頁）。故此，依丙○○之上開證言，甲○○當時並未告
    知丙○○伊身上之現金遭被告2 人搶走，是甲○○、丙○○
    及乙○○之證詞，又有出入。故此，依丙○○之上開證詞，
    甲○○平日連買幾百元胃藥之藥錢都係由家人幫其支付，顯
    見甲○○經濟狀況不佳，是案發當日甲○○身上是否有高達
    1 萬元現金實有可疑。此外，甲○○另證稱：「‧‧‧庚○○搶我的項鍊後看到我衣服口袋鼓鼓的，又搶我口袋裡的錢
    ，有部分錢被他搶走了，有部分掉在地上，我及庚○○都還
    有撿地上的錢，丁○○當時持刀繼續押著我」、「‧‧‧丁○○確實有拿刀抵住我的脖子，所以我才沒有辦法反抗，也
    沒有辦法說話，我怕一反抗及說話，他的刀子就會插進我的
    脖子。」等語（見本院95年3 月23日審判筆錄第101 頁及本
    院95年4 月20日審判筆錄第134 頁）。若當時甲○○確實遭
    被告丁○○持刀抵住脖子，且伊自承不敢反抗，為何當甲○○看到伊身上之現金掉落在地上時，甲○○卻敢撿拾地上之
    現金？益徵甲○○所述，與實情不符。
  (4)被告2人如何離開甲○○住處：
    丙○○於本院審理時證稱：「進來的時候有問話，出去的時
    候只有用跑的離開，沒有對我們說什麼，我有走出去看，他
    們2 人騎1 台機車離開‧‧‧」等語（見本院95年3 月23
    日審判筆錄，第91頁）；然甲○○於本院審理時證稱：「（
    你追出去的時候看到什麼？我看到被告庚○○先跑出去，丁○○跟著跑出去，2 人都是跑著離開，並沒有騎機車或開車
    。」等語（同上開審判筆錄，第102 頁）。準此，丙○○係
    供稱被告2 人是騎車離去的，甲○○卻供稱被告2 人是跑步
    離開的，並沒有騎車或開車。其等2 人所述，又有歧異。
  (5)被告二人離去後是否有遺留刀子在現場：
    丙○○於本院審理時證稱：「‧‧‧我後來在地上有看到 1
    把短刀，我本來要撿起來，但是甲○○叫我不要撿，但是我
    不確定該把刀是否他們2 人遺留下來的。」等語（同上開審
    判筆錄，第91頁）；甲○○於本院審理時證稱：「（被告 2
    人離開時，是否有遺落東西在地上？）都沒有。」等語；乙○○證稱：「（該2 人跑出去的時候是否有丟或掉落東西或
    刀子在地上？）都沒有。」等語（同上開審判筆錄，第102
    頁及第97頁）。是依丙○○之證詞，被告2 人離開後，伊發
    現地上有遺落1 把短刀，當時甲○○還要求伊不要撿拾，然
    甲○○及乙○○卻均證稱被告2 人離開後，渠等沒有看到有
    刀子掉落在地上，是其3 人所述又不相符。
  (6)被告2人離開時是否有恐嚇丙○○及乙○○：
    丙○○雖於偵訊時證稱：「當天晚上約 8點多，有2 名男子
    進入，我有看見前面那進入那1 位男子有帶1 支短刀，一進
    去就亮刀恐嚇，他是從口袋中拿出來對著我說『「阿婆，不
    可以喊叫，不然要給妳死』等語‧‧‧」（見94年12月27日
    偵訊筆錄，第31頁），然其於本院審理時卻證稱：「（這2
    個人是否有對你們說什麼？）進來的時候有問話，出去的時
    候只有用跑的離開，沒有對我們說什麼‧‧‧」、「（被告
    2 人衝出來時，有無對你們做什麼事情？）沒有，我只有對
    他們說，為何進來用走的，出去要用跑的。」等語（同上開
    審判筆錄第90至91頁及第93頁）。是丙○○對於被告2 人是
    否有持刀恐嚇一事，證述情節前後不一。另乙○○於偵訊時
    證稱：「‧‧‧那2 名男子經過客廳時就亮刀對著我們說『
    不准報警，否則要給我們全部都死』‧‧‧」（同上開偵訊
    筆錄），而甲○○於本院審理時證稱：「（是何人先離開你
    家？）是庚○○先跑出來，丁○○才跟著後面跑出來，我追
    出來喊搶劫，鄰居都有聽到，丁○○就對我說『不可以報警
    ，你如果報警，我要對你家人不利』」、「（丁○○在哪裡
    告訴你不可以報警，否則要對付你的家人？）在我家的門外
    ，當時我妹妹及父母均在客廳看電視。」等語（同上開審判
    筆錄，第101-102 頁）。是甲○○及乙○○對於被告2 人究
    係在客廳或是住家門外對渠等恐嚇等重要情節，證述也不相
    符，實難以渠等之證詞，而認被告2 人有恐嚇之犯行。
  (三)被告丁○○雖於案發當日自甲○○客廳神壇桌上拿起1 支水
    果刀握於左手，且其係離開甲○○房門後，始將上開水果刀
    丟回神壇桌上等情，為被告丁○○所坦認，且經本院當庭勘
    驗被告丁○○94年11月9 日警詢筆錄第4 頁及第5 頁錄音帶
    內容屬實（見本院卷第151-152 頁），依勘驗結果，被告丁○○確實坦承持刀，且伊強調係怕與甲○○及其友人發生衝
    突始自神壇桌上拿水果刀。縱被告丁○○當時確實持刀進入
    甲○○房內，承前所述，尚無證據證明被告丁○○有持刀強
    盜甲○○財物或持刀傷害甲○○之行為，故此，要難以被告
    丁○○持刀進入甲○○房內，遽認被告2 人有事先謀議要強
    盜甲○○財物，而先由被告丁○○持刀抵住甲○○之脖子，
    再由被告庚○○強盜甲○○之項鍊現金之行為。
  (四)綜上所述，本件3 位證人之指證，實有上開瑕疵，雖不可因
    此即認其證詞均不可採信，然因公訴人所提出之上開證據，
    均無法達於通常一般人均不致有所懷疑，而得確信其指證為
    真實之程度，依前開判決及判例意旨，本件尚無法認定被告
    2 人有公訴人所指之犯行。此外復查無其他積極證據足資證
    明被告2 人有上開犯行，被告2 人犯罪尚無從證明，揆諸首
    揭說明，自應均為無罪之諭知。
據上論斷，應依刑事訴訟法第301條第1 項前段，判決如主文。
本案經檢察官戊○○到庭執行職務。
中    華    民    國    95    年    6     月    1     日
                  刑事第七庭   審判長 法  官  孫啟強
                                      法  官  蔡川富
                                      法  官  張茹棻
以上正本證明與原本無異。
如不服本判決，應於判決送達後10日內，向本院提出上訴狀。
中    華    民    國    95    年    6     月    1     日
                                      書記官  陳惠玲


司法院資訊處製作；財團法人民間司法改革基金會備份。
